福建金門地方法院民事判決　　　　　　　　　　　　　　九十三年度訴字第一二號
　　原　　　告　桐甫企業股份有限公司
　　法定代理人　甲○○
　　訴訟代理人　林美伶律師
　　　　　　　　林國明律師
　　被　　　告　秀中實業股份有限公司
　　法定代理人　乙○○
　　訴訟代理人　辛銀珍律師
右當事人間請求給付貨款事件，本院判決如左：
    主    文
被告應給付原告新台幣陸佰捌拾肆萬陸仟捌佰伍拾元，及自民國九十三年三月二十六
日起至清償日止，按週年利率百分之五計算之利息。
訴訟費用由被告負擔。
本判決於原告以新台幣貳佰貳拾捌萬伍仟元供擔保後，得假執行。如被告於假執行實
施前以新台幣陸佰捌拾肆萬陸仟捌佰伍拾元為原告預供擔保，得免為假執行。
    事實及理由
一、原告主張：(1)被告於民國九十二年一月至五月間，陸續向原告購買散裝水泥（下
    稱系爭水泥），金額共計新台幣（下同）六百八十四萬六千八百五十元，雖無書
    面契約之簽訂，但有送貨單、被告公司人員簽認之對帳單及原告請款發票為憑。
    又原告並無承包工程之持續性業務，豈有預拌混凝土之需求，自無可能與被告有
    以水泥交換預拌混凝土之互易契約存在。況被告於系爭水泥交易前，已多次向原
    告購買散裝水泥，並依對帳單所載金額及數量結算貨款，且以支票付款。再者，
    若被告認系爭水泥之對帳單所示交易金額與數量不符，何以仍於對帳單上簽名確
    認，足認系爭水泥之買賣確實存在。被告屢經原告催討均不予付款，原告乃依買
    賣關係訴請被告支付系爭水泥之買賣價金等語。(2)提出對帳單、送貨單、支票、
    存證信函及回執等影本各一件為證，並聲明：如主文第一項所示，並願供擔保請
    准予宣告假執行。
二、被告則以：(1)兩造間並無買賣之契約關係，被告雖確曾於九十二年一月至五月間
    收受原告交付之系爭水泥，惟此乃緣於兩造於九十一年五月間口頭約定合作投標
    「金門縣文化園區整體規劃新建工程」，由被告出資五百七十九萬元作為押標金
    ，由原告公司負責人甲○○另行經營之日新營造廠為投標廠商；並約定被告混凝
    土場所需之水泥向原告進貨，換取原告日後所需之預拌混凝土，實為以水泥交換
    混凝土的互易關係，故被告雖受有系爭水泥，但無支付其對價之義務。(2)兩造上
    開互易之約定，對於水泥單價並無合意，且原告交付之系爭水泥數量為原告送貨
    時自行磅量，不足為憑。至被告未對原告所提之對帳單表示異議，乃因兩造互易
    之約定必待雙方互易之物品達一定數量，再行協議結算等語以資抗辯。(3)提出公
    司變更登記事項卡、
    ：原告之訴及假執行之聲請均駁回，且如受不利益之判決，願供擔保請准宣告免
    為假執行。
三、兩造不爭執事項：
（一）被告已受領系爭水泥。
（二）系爭水泥之送貨單與對帳單被告已簽認。
四、得心證之理由：
（一）按「當事人主張有利於己之事實者，就其事實有舉證之責」，民事訴訟法第二
      百七十七條定有明文；而「原告對於自己主張之事實已盡證明之責後，被告對
      其主張，如抗辯其不實並提出反對之主張者，則被告對其反對之主張，亦應負
      證明之責，此為舉證責任分擔之原則。」，最高法院十八年上字第二八五五號
      亦著有判例可資參照。茲原告主張系爭水泥乃基於買賣關係交付被告，並就其
      主張提出系爭水泥送貨單及被告簽收之對帳單為證；而被告復自認已受領系爭
      水泥，則要非被告向原告訂購系爭水泥，原告當無由交付系爭水泥予被告，而
      被告亦無受領系爭水泥並於系爭水泥之送貨單與對帳單上簽名之理。是原告前
      揭主張，既有證據為憑，且與事理相符，應堪信實。
（二）被告抗辯兩造合作投標「金門縣文化園區整體規劃新建工程」，並由被告出資
      五百七十九萬元，雖為原告所不爭執，足以信採；但兩造之投標合作關係嗣因
      被告中途退出而終止，有證人張玉珍證述：「他（即原告）說資金已足夠，要
      自己做，就還我錢」等語可稽，且為兩造所不爭執。兩造投標合作關係既已終
      止，合作之初縱存有以物易物之約定，因合作關係終止，互易之約定亦應失所
      附麗；況被告雖稱兩造間因有投標合作關係乃約定以所有之水泥與預拌混凝土
      交換，但就所辯之互易關係未能舉證以實其說，則參照首揭法條規定與判例要
      旨，被告就其有利之事實未盡舉證之責，所為互易約定之抗辯無足憑信。
（三）另被告亦否認系爭水泥對帳單上之單價與數量，僅辯稱因兩造互易之約定，對
      帳單上之單價應有優惠，且被告未對送貨單及對帳單異議，反於其上簽名，乃
      因互易必待物品達一定數量，再行協議結算云云。然互易之說被告已無反證，
      縱兩造間存有互相移轉金錢以外財產權之互易關係，然兩造均為商業主體，以
      營利為目的，衡之常理，當應就互易物品之數量有所約定或計算，豈有任由一
      造計算，事後再行協商優惠之理。被告前揭抗辯，悖於常理，難以信採。
（四）綜上，系爭水泥為兩造之買賣標的屬實，且經原告交付被告受領，從而原告主
      張依買賣關係請求被告給付買賣價金六百八十四萬六千八百五十元，及自訴狀
      繕本送達翌日，即九十三年三月二十六日（送達證書附卷可參）起至清償日止
      之法定遲延利息，於法有據，應予准許。
五、假執行之宣告：
    原告陳明願供擔保，請求宣告假執行；被告亦陳明願供擔保，請求免予假執行之
    宣告，均核與民事訴訟法第三百九十條第二項、第三百九十二條之規定相符，爰
    分別酌定相當之擔保金額，予以准許。
六、訴訟費用負擔之依據：民事訴訟法第七十八條。
中　　　華　　　民　　　國　　九十三　　年　　　七　　　月　　二十六　　日
                                福建金門地方法院民事庭
                                    法      官  魏玉英
右為正本係照原本作成
如對本判決上訴，須於判決送達後廿日內向本院提出上訴狀
中　　　華　　　民　　　國　　九十三　　年　　　七　　　月　　二十六　　日
                                    法院書記官  張家榮
